【裁判字號】    88,上訴,1782
【裁判日期】    890201
【裁判案由】    偽造文書等
【裁判全文】
臺灣高等法院高雄分院刑事判決                  八十八年度上訴字第一七八二號
    上訴人      乙○○
    即被告
    選任辯護人  楊水柱律師
右上訴人因偽造文書案件，不服臺灣高雄地方法院八十八年度訴字第一五六０號中華
民國八十八年十月二十九日第一審判決（起訴案號：臺灣高雄地方法院檢察署八十八
年度偵字第五九八一號），提起上訴，本院判決如左：
      主      文
上訴駁回。
乙○○緩刑肆年。
      事      實
一、乙○○於八十八年二月二十七日在報上見有「金卡借您刷」之小廣告，即打電話
    與之聯繫，而與不詳姓名綽號「胖弟」之成年男子見面，明知「胖弟」所持有，
    押有ＨＵＡＮＧＴＳＡＯＹＵ（音譯黃朝裕），卡號：四五六三一三Ｚ0000
    00000號（該卡號所屬持卡人姓名為戊○○），背面偽簽「黃天裕」署名之
    美商花旗銀行ＶＩＳＡ卡（有效期間自一九九六年三月至一九九八年三月已停用
    ），係經不詳姓名之人變造，將四組辨識號碼押平重新打上該卡號，為變造之信
    用卡，仍共同基於意圖為自己不法所有之犯意聯絡，約定由「胖弟」以該變造之
    信用卡詐購乙○○所選購之物品後，再以半價賣給乙○○，二人謀議既定，乃於
    同日十九時五十分許，持該信用卡，相偕前往位於高雄市三民區○○○路四六六
    號之全國電子專賣店九如分店，共同在店內挑選ＮＯＫＩＡ廠牌之行動電話一支
    （標價一萬五千五百元）及無敵牌電子辭典一個（標價五千五百元），攜至店內
    櫃檯處，再由綽號「胖弟」之成年男子佯稱係持卡人本人，交付上開變造之信用
    卡予前揭商店刷卡結帳，共同持以行使，足以生損害於原卡所有人黃朝裕、卡號
    所屬人戊○○、被冒名之黃天裕及美商花旗銀行管理之正確性。並使前揭商店陷
    於錯誤，誤以為綽號「胖弟」之成年男子即係真正之持卡人，以上開信用卡在刷
    卡機上刷卡時，因上開信用卡之磁帶無法感應，向財團法人聯合信用卡中心徵信
    查詢後，始知受騙，而未詐取前開財物，致未得逞，嗣經前揭商店店員報警，乙○○逃出店外，為警追上逮獲，「胖弟」之成年男子則趁隙逃逸，並扣得上開變
    造之信用卡一張。
二、案經高雄市政府警察局三民分局報請臺灣高雄地方法院檢察署檢察官偵查起訴。
      理      由
一、訊據上訴人即被告乙○○坦承於右揭時間，與不詳姓名綽號「胖弟」之成年男子
    ，相偕前往全國電子專賣店九如分店，在店內共同挑選行動電話一支及電子辭典
    一個，由綽號「胖弟」之成年男子交付上開偽造之信用卡刷卡結帳，持以行使時
    ，因上開信用卡之磁帶無法感應，而未取得財物，嗣為警當場查獲並扣得上開變
    造之信用卡一張之事實，坦承不諱，惟矢口否認有何共同行使變造私文書及詐欺
    未遂之犯行，辯稱：其是看報紙分類廣告認識綽號「胖弟」之成年男子，因綽號
    「胖弟」之成年男子對其稱伊缺現金，願以信用卡刷卡購買被告所需物品，以刷
    卡金額的五成售予被告，其係一時貪小便宜而同意，並不知「胖弟」所持有之前
    開信用卡係偽卡，不能以查獲時綽號「胖弟」之成年男子見警察來，叫其快跑，
    其因一時心慌隨之逃離，即認其與胖弟有共犯之嫌云云。經查：
（一）右揭被告如何與綽號「胖弟」之成年男子共同持上開變造之信用卡，至全國電
      子專賣店九如分店選購商品刷卡消費，因該信用卡之磁帶無法感應而未詐得財
      物，為警當場查獲之事實，業據證人即查獲時報警之全國電子專賣店九如分店
      丁○○於偵查中到庭證述綦詳（見八十八年六月三日偵查訊問筆錄），被告前
      揭自白以信用卡購物之經過，核與證人所證情節一致。再者，被告於偵查中供
      稱：「【他（指綽號「胖弟」之成年男子）如何向服務人員表示？】他說卡於
      烤肉時有掉下去，外膜有點脫落」云云，然據證人丁○○於八十八年六月三日
      偵查中證述：「．．．，（當時）並沒人表示卡之膠膜是因烤肉時燒壞的」等
      語明確，顯見被告與綽號「胖弟」之成年男子偕同前往全國電子專賣店九如分
      店刷卡消費前時，應已共同編造信用卡外膜脫落之理由，被告知悉該信用卡係
      屬變造者甚明。另參以證人丁○○於同日偵查中亦證稱：「．．．在徵信同時
      王某（指被告）有靠過來看卡，且與另一男子一同要求要還卡」等情，苟被告
      與綽號「胖弟」之成年男子無共同犯意之聯絡者，則其於當場發現該信用卡係
      變造者時，理應與綽號「胖弟」之成年男子撇清關係猶唯恐不及，豈有仍與之
      共同要求還卡之理？益證被告所辯不知情，不足採信。被告學歷為高中肄業，
      業據其於原審法院調查時供明在卷，依其前開自白，其閱報打電話給綽號「胖
      弟」之成年男子，當「胖弟」對其告以因缺現金，願以己有之信用卡刷卡購買
      被告所需新品，其僅須給付刷卡金額的五成予伊等語時，何以對「胖弟」花錢
      大登廣告卻自願承擔五成刷卡金額如此大虧其本之舉，未有絲毫懷疑﹖以被告
      之智識程度，當可知「胖弟」所從事者為違法之勾當，其竟附從「胖弟」之行
      為而共同為之，於警員到場時，又與「胖弟」一起逃跑，辯稱不知「胖弟」以
      變造信用卡詐欺云云，孰能置信﹖
（二）扣案變造之信用卡正面膠膜脫落，卡號尾數四字五一Ｏ八看似受壓平後再重新
      打製，故字體處可看出凹凸不平等與平常正常不同；其背面膠膜亦凹凸不平，
      尾數留有似被打平之痕跡之事實，業經檢察官勘驗屬實，製有勘驗筆錄一紙在
      卷可憑，且經美商花旗銀行行員丙○○於警訊中證述明確，前開信用卡係屬變
      造他人之信用卡無訛。此外，復有上開變造之信用卡一張扣案可稽，事證明確
      ，被告右揭共同行使偽造私文書及詐欺未遂之犯行，均堪以認定，應予依法論
      科。
二、按信用卡上載有發卡銀行管理編號（卡號）、有效期間、持卡人英文姓名及其他
    注意事項，係屬私文書，應無疑義。扣案之信用卡原始卡號經押平更為戊○○所
    屬之卡號：四五六三一三Ｚ000000000號，且背面偽簽「黃天裕」之署
名，該信用卡顯經變造，被告與綽號「胖弟」之成年男子至全國電子專賣店九如
    分店，共同挑選行動電話一支及電子辭典一個，由綽號「胖弟」之成年男子持上
    開變造之信用卡刷卡結帳，共同持以行使，足以生損害於他人，並使前揭商店陷
    於錯誤，惟因使用上開信用卡在刷卡機上刷卡時，該卡磁帶無法感應，而未詐取
    前開財物，核其所為，係犯刑法第二百十六條、第二百十條之行使變造私文書罪
    及同法第三百三十九條第三項、第一項之詐欺取財未遂罪。扣案信用卡既為失效
    真卡加以變造者，甲訴人認被告係犯行使偽造私文書罪名，容有誤認，但偽造與
    變造既併列於同一法條，該部分起訴法條自無庸變更。又被告與不詳姓名綽號「
    胖弟」之成年男子間，有犯意聯絡及行為分擔，應論以共同正犯。證人丁○○係
    受僱於全國電子專賣店九如分店擔任店員，而被告意在詐取商品，且其共同選購
    而未受實際交付者，亦係行動電話、電子辭典等商品，並非在於圖免銀行墊付之
    款項，故其詐欺取財未遂之被害人應係特約商店即全國電子專賣店九如分店，甲
    訴意旨認此部分所為，係犯刑法第三百三十九條第三項、第二項之詐欺得利未遂
    罪，起訴法條，容有未洽，應予變更。被告所犯前開行使變造私文書罪與詐欺取
    財未遂罪二罪間，具有方法結果之牽連關係，應依刑法第五十五條從一重之行使
    變造私文書罪處斷。
三、原審因認被告犯上述之罪，而適用刑法第二十八條、第三百三十九條第三項、第
    一項、第二百十六條、第二百十條、第五十五條、第二百十九條，罰金罰鍰提高
    標準條例第一條前段之規定，並審酌被告並無前科，素行尚佳，有本院被告全國
    前案紀錄表各一紙在卷可稽，因一時貪念而觸法之犯罪動機、所欲詐取財物之價
    值非鉅及犯後坦承大部分犯行，態度良好等一切情狀，量處有期徒刑三月。另說
    明扣案變造信用卡（卡號：四五六三一三Ｚ000000000號）一張，係經
    不詳姓名之人將真卡變造者，並非被告所有，雖係供為共同犯罪所用之物，仍不
    得宣告沒收之。至上開信用卡背面經不詳姓名之人偽簽之「黃天裕」署押一枚，
    應依刑法第二百十九條規定宣告沒收。其認事用法，並無不合，量刑亦屬適當，
    被告上訴意旨否認犯罪，指摘原判決不當，為無理由，應予駁回。
四、又被告未曾受有期徒刑以上刑之宣告，有本院被告全國前案紀錄料表一份在卷足
    稽，姑念被告一時貪念而蹈刑章，且因本案於偵查中曾受羈押，經此偵審程序，
    當知警愓，應無再犯之虞，本院認被告之科刑以暫不執行為適當，併宣告緩刑肆
    年，以啟自新。
五、另美商花旗銀行行員丙○○於警訊中，經警詢以此張變造信用卡是否曾被使用消
    費過時，雖指稱：該卡曾於八十八年二月二十七日凌晨五時三十一分，在高雄市
    鼓山區○○路三三八號佳銘電器，遭人盜刷金額三百八十五元等語，惟尚乏證據
    證明係被告所為，此外，復查無其他積極證據足以證明此部分行為與前開有罪部
    分，有連續犯之裁判上一罪關係，而得併予審理，自非起訴效力所及，附此敘明
    。
據上論結，應依刑事訴訟法第三百六十八條，刑法第七十四條第一款，判決如主文。
本案經檢察官林炳雄到庭執行職務。
中    華    民    國     八十九     年       二       月     一   日
                              臺灣高等法院高雄分院刑事第七庭
                                  審判長法官  李文雄
                                        法官  黃憲文
                                        法官  王光照
右正本證明與原本無異。
如不服本判決，應於判決送達後十日內向本院提出上訴狀，其未述理由者並應於提
出上訴狀後十日內向本院補提理由書（應附繕本)。
                                      書記官  蘇恒仁
中    華    民    國     八十九     年       二       月     三   日
附錄：本判決論罪科刑法條：
刑法第三百三十九條第三項、第一項：
意圖為自己或第三人不法之所有，以詐術使人將本人或第三人之物交付者，處五年以
下有期徒刑、拘役或科或併科一千元以下罰金。
前二項之未遂犯罰之。
刑法第二百十六條：
行使第二百十條至第二百十五條之文書者，依偽造、變造文書或登載不實事項或使登
載不實事項之規定處斷。
刑法第二百十條：
偽造、變造私文書，足以生損害於甲眾或他人者，處五年以下有期徒刑。
                                                                      Ｊ


司法院資訊處製作；財團法人民間司法改革基金會備份。
